臺灣高等法院刑事裁定
110年度抗字第1988號
抗  告  人
即  被  告  游以翔




指定辯護人  原審法院公設辯護人彭宏東
抗  告  人 
即  被  告  郭維昆




指定辯護人  原審法院公設辯護人湯明純
抗  告  人  
即  被  告  莊世帆




選任辯護人 吳孟良律師
上列抗告人即被告因違反毒品危害防制條例等案件，不服臺灣新
北地方法院中華民國110年12月1日羈押裁定（110年度重訴字第3
0號），提起抗告，本院裁定如下：
    主  文
抗告駁回。                                              
    理  由
一、原裁定意旨略以：
  ㈠抗告人即被告莊世帆、游以翔及郭維昆（下逕稱被告）經訊
    問後，被告莊世帆坦承起訴書犯罪事實欄㈡、④所示客觀行為
    ，然否認參與犯罪組織，被告游以翔、郭維昆坦承起訴書犯
    罪事實欄㈡、①-③所示客觀行為，然均否認參與犯罪組織。經
    查，同案被告巫文凱有為上游主嫌林秉豐尋覓運送本件海洛
    因磚之人員，並將運毒資金及工作機交付與同案被告陳一峰
    ，並承租龜山倉庫作為本件海洛因磚後續藏放地點，並準備
    電鋸、手鋸供被告莊世帆將海洛因磚從木頭中取出；被告莊
    世帆則駕車至泰山區倉庫搬運木頭至龜山區倉庫，使用電鋸
    、手鋸鋸切木頭著手取出藏放在内之海洛因磚。同案被告陳
    一峰則為同案被告巫文凱尋覓處理本件運送、倉儲海洛因磚
    事宜之被告游以翔，被告游以翔復聯繫同案被告黃朋逸，同
    案被告黃朋逸則聯繫被告郭維昆層遞處理本件運送、倉儲海
    洛因磚之事宜，並各自層轉運毒資金、報酬及聯絡用之工作
    機，同案被告劉旭凱則在同案被告巫文凱欲找人頭處理運毒
    事宜時，居間介紹同案被告巫文凱與陳一峰認識，並代2人
    轉達尋覓搬運、倉儲人頭之事宜，同案被告巫文凱、陳一峰
    、劉旭凱及被告郭維昆事後各自分得至少新臺幣（下同）60
    萬元之報酬，另被告游以翔與同案被告黃朋逸亦分得10-20
    萬元不等之款項。
  ㈡上揭犯罪事實，有同案被告巫文凱之歷次供述、證人即共同
    被告陳一峰於偵查中證述、秘密證人A1、A2、證人周淳瑀、
    鍾凱、魏向欣、林仁貴、王世玉、張正璽、董曉雯、郭中天
    、陳浩翔、李姿儀於偵查中之證述在卷可憑，並有倉庫租賃
    契約書、客戶資料、手機鑑識資料、數位勘察紀錄、同案被
    告陳一峰交付運毒資金給被告游以翔之監視器畫面及翻拍照
    片、毒品鑑定書等件附卷可稽，並有藏放於木頭内走私進口
    海洛因磚1172塊扣案足憑，足認被告莊世帆、游以翔及郭維
    昆共同涉犯毒品危害防制條例第4條第1項之運輸第一級毒品
    、懲治走私條例第2條第1項之私運管制物品進口罪之犯罪嫌
    疑重大。
  ㈢又被告游以翔、郭維昆與同案被告黃朋逸彼此間就是否知悉
    本件所搬運及倉儲之木材其内容物為何，以及於何時知悉所
    搬運之木材内含毒品等節，供述亦有互為矛盾，另本件上游
    共犯林秉豐、龍哥均未到案，而被告莊世帆、游以翔及郭維
    昆等人間有階層轉達指令之上命下從關係，若被告莊世帆、
    游以翔及郭維昆等人交保在外，無從防止共犯間互為推諉及
    串證，故有事實足認被告莊世帆、游以翔及郭維昆均有勾串
    共犯或證人之虞，再者，被告郭維昆有遭通缉之紀錄，被告
    莊世帆、游以翔及郭維昆所涉運輸第一級毒品之法定刑為死
    刑或無期徒刑，刑責甚重，基於趨吉避凶、脫免刑責之基本
    人性，被告莊世帆、游以翔及郭維昆自有畏罪逃亡以規避審
    判及刑罰執行之高度可能，故認均有相當理由有逃亡之虞，
    而有刑事訴訟法第101條第1項第2款、第3款之羈押原因。審
    酌被告莊世帆、游以翔及郭維昆所涉係運輸第一級毒品、私
    運管制物品進口，且查獲之海洛因磚共計1172塊，數量極為
    龐大，為跨國運毒集團之規模，嚴重危害社會治安，犯罪情
    節及所生危害甚鉅，經權衡國家刑事司法權之有效行使、社
    會秩序及公共利益、被告莊世帆、游以翔及郭維昆之人身自
    由之私益及防禦權受限制之程度，若不予羈押，難以確保審
    判程序進行及刑之順利執行，故依刑事訴訟法第101條第1項
    第2款、第3款規定，均自民國110年12月1日起裁定羈押3月
    ，並禁止接見、通信等語。
二、抗告意旨略以：
　㈠被告游以翔部分：
　　被告游以翔於本案之犯罪事實已全部招認，而且所指認之上
    游及下游也全部到案，被告游以翔於本案僅接觸同案被告陳
    一峰與黃朋逸，其他全不認識，因此無串證之理由及方法，
    況且被告游以翔業已認罪。至於逃亡之虞，因被告游以翔之
    父母皆為瘖啞人士，且母親行動不便需要照顧，兩個妹妹皆
    就讀國中，家中全無經濟來源，僅依靠被告游以翔白天做工
    地，晚上做外送員維持家計，懇請予以交保，使被告游以翔
    得於執行前幫家人申請社會福利，並給予到庭說明機會等語
    。
  ㈡被告郭維昆部分：
　　被告郭維昆與同案被告黃朋逸係透過友人介紹而認識，並無
    聯絡方式，而該友人亦事後知情，又並無收取任何傭金且不
    願牽涉本案，因此之前自白時才將其省略獨自承擔，但因原
    裁定所述何時知悉本件所搬運之木材內含毒品，係14日晚上
    友人告知傭金本為70萬元，10萬元為租倉費，而事後押金歸
    同案被告黃朋逸作為他的介紹費等語。
  ㈢被告莊世帆部分詳如刑事抗告狀所載。
三、按抗告期間，除有特別規定外，為5日，自送達裁定後起算
    ，抗告法院認為抗告不合法律上之程式或法律上不應准許或
    其抗告權已經喪失者，應以裁定駁回之，刑事訴訟法第406
    條前段、第411條分別定有明文。又按在監獄或看守所之被
    告，於上訴或抗告期間內向監所長官提出上訴或抗告書狀者
    ，依刑事訴訟法第351條第1項規定，視為上訴或抗告期間內
    之上訴或抗告，固無在途期間可言。但參酌同條第4項規定
    ，在監所之被告亦得不經監所長官提出上訴或抗告書狀。倘
    其未經監所長官，而逕向法院提出上訴或抗告書狀，且該監
    所不在法院所在地者，仍應依同法第66條規定，扣除其在途
    之期間；若該監所與原審法院所在地相同，依法院訴訟當事
    人在途期間標準規定，即無庸扣除在途期間（最高法院81年
    度台非字第243號裁定、98年度台上字第7208號判決意旨參
    照）。
四、次按被告經法官訊問後，認為犯罪嫌疑重大，而有下列情形
    之一，非予羈押，顯難進行追訴、審判或執行者，得羈押之
    ：㈠逃亡或有事實足認為有逃亡之虞者。㈡有事實足認為有湮
    滅、偽造、變造證據或勾串共犯或證人之虞者。㈢所犯為死 
    刑、無期徒刑或最輕本刑為5年以上有期徒刑之罪，有相當 
    理由認為有逃亡、湮滅、偽造、變造證據或勾串共犯或證人
     之虞者，刑事訴訟法第101條第1項定有明文。羈押本質上
    係為使刑事訴訟程序得以順利進行、保全證據或擔保嗣後刑
    之執行，而對被告所為剝奪其人身自由之強制處分，並非認
    定被告有無犯罪之實體審判程序，故法院係依刑事訴訟法第
    101條第1項等規定，審查被告犯罪嫌疑是否重大、法定事由
    存否、有無非予羈押，顯難進行追訴、審判或執行之必要，
    即羈押要件之審查，無須經嚴格證明，被告是否成立犯罪，
    屬本案實體應予判斷問題，與法院是否羈押被告並無必然關
    係，而所謂「犯罪嫌疑重大」，係指被告就涉犯之罪嫌疑重
    大而言，與罪名是否重大無關，即應審查「犯罪嫌疑」而非
    「罪名」，亦即指具體事由存在，足使人相信被告具備被指
    涉犯罪之初始犯罪嫌疑即為已足，與認定犯罪事實須達毫無
    合理懷疑之確信程度，尚屬有間，至被告經法官訊問後，有
    無依刑事訴訟法第101條規定予以羈押之必要，核屬事實認
    定範圍，事實審法院除刑事訴訟法第114條所列各款情形不
    得駁回外，依法有裁量認定之職權（最高法院29年抗字第57
    號及46年台抗字第21號判例意旨參照），是事實審法院就具
    體個案，審酌犯罪性質、犯罪情節、訴訟進行程度、卷證資
    料及其他一切情事後，裁定羈押或延長羈押，其手段與目的
    間之衡量，並無違反通常生活經驗法則、論理法則及未明顯
    牴觸比例原則者，即無違法或不當可言。
五、經查：
  ㈠被告莊世帆部分：
　　查被告莊世帆因違反毒品危害防制條例等案件，經檢察官提
    起公訴，原審於110年12月1日訊問後裁定羈押，已於同日將
    押票送達被告收受，有卷附押票及送達證書在卷可稽（見原
    審重訴卷第197、199頁），應認該羈押裁定於同日生合法送
    達之效力。被告莊世帆不服該羈押裁定，提起抗告，其抗告
    期間既無特別規定，依首揭規定，即應為5日，又被告莊世
    帆之刑事抗告狀係未經監所長官而逕向原審法院提出，且被
    告莊世帆羈押在新北市○○區○○路0號之法務部○○○○○○○○，與
    原審法院所在地相同，依上開說明，即無庸扣除在途期間，
    是本件之抗告期間，應自被告莊世帆收受裁定之翌日即110
    年12月2日起算，因無庸扣除在途期間，抗告期間應於同年
    月6日（星期一）屆滿，惟上開抗告狀遲至同月8日始送達原
    審法院，有該「刑事抗告狀」上之原審法院收狀戳章可佐，
    本件被告莊世帆所提抗告已經逾期，自屬違背法律上之程式
    ，且無從補正，其抗告顯非合法，應予駁回。
  ㈡被告游以翔、郭維昆部分：
　⒈原審於訊問被告游以翔、郭維昆後，以被告游以翔、郭維昆
    均坦承起訴書犯罪事實欄㈡、①-③所示客觀行為，雖矢口否認
    參與犯罪組織之犯行，然其等所涉犯罪事實，有同案被告巫
    文凱之歷次供述、證人即共同被告陳一峰於偵查中之證述、
    秘密證人A1、A2、證人周淳瑀、鍾凱、魏向欣、林仁貴、王
    世玉、張正璽、董曉雯、郭中天、陳浩翔、李姿儀於偵查中
    之證述在卷可憑，並有倉庫租賃契約書、客戶資料、手機鑑
    識資料、數位勘察紀錄、同案被告陳一峰交付運毒資金給被
    告游以翔之監視器畫面及翻拍照片、毒品鑑定書等件附卷可
    稽，並有藏放於木頭内走私進口海洛因磚1172塊扣案足憑，
    足認被告莊世帆、游以翔涉犯毒品危害防制條例第4條第1項
    之運輸第一級毒品、懲治走私條例第2條第1項之私運管制物
    品進口等罪犯罪嫌疑重大，且被告游以翔、郭維昆與同案被
    告黃朋逸彼此間就是否知悉本件所搬運及倉儲之木材其内容
    物為何，以及於何時知悉所搬運之木材内含毒品等節，供述
    亦有互為矛盾，另本件上游共犯林秉豐、龍哥均未到案，而
    被告莊世帆、游以翔及郭維昆等人間有階層轉達指令之上命
    下從關係，若被告游以翔及郭維昆等人交保在外，無從防止
    共犯間互為推諉及串證，故有事實足認被告游以翔及郭維昆
    均有勾串共犯或證人之虞，再者，被告游以翔及郭維昆所涉
    運輸第一級毒品之法定刑為死刑或無期徒刑，刑責甚重，基
    於趨吉避凶、脫免刑責之基本人性，被告游以翔及郭維昆自
    有畏罪逃亡以規避審判及刑罰執行之高度可能，故認均有相
    當理由有逃亡之虞，因而依刑事訴訟法第101條第1項第2、3
    款，裁定被告游以翔及郭維昆均自110年12月1日起羈押並禁
    止接見、通信在案，有原審訊問筆錄、臺灣新北地方法院押
    票（含附件）、臺灣新北地方法院押票回證附卷可稽（見原
    審重訴字卷第101至109、119至125、221、223、233、235頁
    ）。經核原審斟酌訴訟進行程度、卷證資料及其他一切情事
    ，裁定羈押被告游以翔、郭維昆，乃係就個案情形依法為裁
    量職權之行使，其目的與手段間之衡量，並無違反通常生活
    經驗法則、論理法則，於法尚無不合。
  ⒉被告游以翔、郭維昆雖執前詞提起抗告。惟查：
　⑴被告游以翔於原審訊問時固坦承運輸毒品之客觀事實，而被
    告郭維昆於原審訊問時亦坦認檢察官起訴之事實及罪名，然
    觀諸被告游以翔於原審訊問時供稱：我不知道運送的是海洛
    因，我有想過高額代價的東西可能是毒品，但不確定是何毒
    品等語（見原審重訴字卷第102至103頁），被告郭維昆於原
    審訊問時供承：我知道我們運的東西裡面是藏海洛因，是黃
    朋逸委託我的時候跟我講的等語（見同上卷第120頁），而
    同案被告黃朋逸於原審訊問時則供稱：我一開始不知道是海
    洛因，游以翔叫我找一個人去領木材貨，要給我80萬，我曾
    經懷疑過，但我以為是愷他命，等運完結束之後，游以翔問
    我還可不可以去找人把木頭鋸開，游以翔才跟我說是海洛因
    等語（見同上卷第112頁），本案依起訴書犯罪事實欄一、㈡
    、①所載，係由被告游以翔招募同案被告黃朋逸為本案運毒
    組織之一員，再由同案被告黃朋逸招募被告郭維昆加入同組
    織，則被告郭維昆上開既已供明受招募時即已知悉所運輸之
    物為海洛因，被告游以翔猶仍供稱不確定是何毒品等語，即
    有事實足認被告游以翔、郭維昆有與共犯或證人勾串之虞，
    且被告游以翔、郭維昆本案所涉運輸第一級毒品罪之法定刑
    為死刑或無期徒刑，基於趨吉避凶、脫免刑責、不甘受罰之
    基本人性，被告游以翔、郭維昆自有畏罪逃亡以規避審判及
    刑罰執行之高度可能，即均有相當理由足認有逃亡之虞。是
    被告游以翔、郭維昆以上開抗告意旨辯稱無串證及逃亡之虞
    等語，洵非可採。
　⑵至被告游以翔雖辯稱：因被告游以翔之父母皆為瘖啞人士，
    且母親行動不便需要照顧，兩個妹妹皆就讀國中，家中全無
    經濟來源，僅依靠被告游以翔白天做工地，晚上做外送員維
    持家計，實無理由逃亡等語，然訴訟進行具有浮動性，當事
    人心態及考量難免隨訴訟進行而變化，且就我國司法實務經
    驗以觀，被告在尚有家人、工作，並有可資居住之住居所情
    況下，仍不顧工作及親人而潛逃，致案件無法續行或執行之
    情事，不勝枚舉，審酌被告游以翔有無逃亡之虞，與被告有
    無親人、工作等無必然關係，是被告游以翔此部分抗告意旨
    難認可採。　
  ⒊綜上所述，原審經訊問被告游以翔、郭維昆及核閱全案卷證
    ，斟酌本案進行程度及其他一切情事，認被告游以翔、郭維
    昆有羈押之原因及必要，而裁定均予以羈押3月並禁止接見
    、通信，於法要無不合。被告游以翔、郭維昆提起抗告，無
    非係對原審適法之職權行使，徒憑己見再事爭執，其等抗告
    為無理由，應予駁回。　　
據上論斷，應依刑事訴訟法第411條前段、第412條，裁定如主文
。
中　　華　　民　　國　　110 　年　　12　　月　　 20 　日
                  刑事第二十二庭審判長法  官  王美玲
                                      法  官  汪怡君
                                      法  官　葉韋廷
以上正本證明與原本無異。
不得再抗告。
                                      書記官　李逸翔
中　　華　　民　　國　　110 　年　　12　　月　　20　　日